臺灣桃園地方法院小額民事判決
111年度桃簡字第639號
原      告  林俊安  
訴訟代理人  林莉蓁  
被      告  藍志強  
訴訟代理人  楊崴宇  
上列當事人間請求損害賠償事件，本院於民國111年7月6日言詞
辯論終結，判決如下：
    主    文
一、被告應給付原告新臺幣59,844元。
二、原告其餘之訴駁回。
三、訴訟費用新臺幣1,000元，由被告負擔新臺幣600元，餘由原
    告負擔。
四、本判決第一項得假執行。
五、原告其餘假執行聲請駁回。　　
    事實及理由
壹、程序方面：
一、按當事人喪失訴訟能力或法定代理人死亡或其代理權消滅者
    ，訴訟程序在有法定代理人或取得訴訟能力之本人承受其訴
    訟以前當然停止；第168條至第172條及前條所定之承受訴訟
    人，於得為承受時，應即為承受之聲明；他造當事人，亦得
    聲明承受訴訟，民事訴訟法第170條、第175條定有明文。查
    ，原告於起訴時尚未成年（民國00年0月0日出生，見個資卷
    ），嗣於訴訟中因成年而取得訴訟能力，並由原告具狀聲明
    承受訴訟（見本院卷第114頁），經核並無不合，應予准許
    。
二、又簡易訴訟之訴狀送達後，原告不得將原訴變更或追加他訴
    ，但擴張或減縮應受判決事項之聲明者，不在此限，民事訴
    訟法第436條第2項適用第255條第1項但書第3 款定有明文。
    經查，原告起訴請求：「㈠被告應給付原告新臺幣（下同）1
    78,550元，及自起訴狀繕本送達翌日起至清償日止，按週年
    利率5 ％計算之利息。㈡請依職權宣告假執行」（見本院卷第
    4頁），嗣於111年7月6日言詞辯論期日變更訴之聲明㈠為：
    「被告應給付原告100,000元」（見本院卷第118頁），核為
    減縮應受判決事項之聲明，應予准許。
三、再原告請求金額變更為100,000元，實質上已屬適用小額訴
    訟程序之案件，僅不及變更案號而已，是關於上訴費用計算
    、上訴之規定，均仍應適用小額訴訟程序，附此敘明。　
貳、實體方面：
一、原告主張：被告於109年12月10日5時9分許前某時，駕駛車
    牌號碼000-0000號自用小客貨車（下稱肇事車輛），沿桃園
    市八德區興豐路內側車道由西往東之方向行駛，於同日5時9
    分許，行經同市區興豐路與長安街之交岔路口（下稱系爭交
    岔路口）而欲左轉長安街時，本應注意汽車行駛至交岔路口
    ，轉彎車應讓直行車先行，而當時並無不能注意之情事，竟
    疏未注意即貿然左轉，適有原告騎乘訴外人余圓珠所有之車
    牌號碼000-000號普通重型機車（下稱系爭車輛），沿同市
    區興豐路內側車道由東往西之方向駛至，兩車因而發生碰撞
    （下稱系爭交通事故），致原告受有腦震盪、頭臉部挫擦傷
    併多處撕裂傷（左眼瞼及眼眶部約2.0公分、1.0公分、1.0
    公分，顎部約3.0公分，下唇內側約1.5公分）及瘀青、胸腹
    部挫傷、疑似右下肺部肺挫傷、右側上肢肢體撕裂傷（約3.
    0公分、3.0公分）及四肢肢體多處挫擦傷併瘀青之傷勢，且
    支出醫療費用2,071元，並受有交通費用2,180元、不能工作
    損失45,000元及精神慰撫金33,974元之損害；另系爭車輛亦
    因系爭交通事故而受損，需支出修繕費用16,775元，余圓珠
    嗣後業將系爭車輛之損害賠償請求權讓與原告，故上述金額
    合計為100,000元，爰依民法侵權行為及債權讓與之法律關
    係提起本件訴訟，請求損害賠償等語，並聲明：㈠被告應給
    付原告100,000元。㈡請依職權宣告假執行。
二、被告則以：原告騎乘系爭車輛行經系爭交岔路口時，並未開
    啟系爭車輛之頭燈，被告無法判斷對向是否有來車，故被告
    於系爭交通事故並無過失存在。又原告請求之醫療費用中，
    重複開立診斷證明書之260元為非必要支出；交通費用部分
    ，原告並未提出單據；工作損失部分，診斷證明書之醫囑僅
    記載原告應休養3日，原告復未提出實質勞保扣繳憑單，故
    應以基本工資計算；車損部分則應計算折舊；精神慰撫金之
    數額過高，應依法酌減等語，資為抗辯。並聲明：原告之訴
    駁回。
三、本院得心證之理由：
　㈠被告於上開時間，駕駛肇事車輛沿桃園市八德區興豐路內側
    車道由西往東之方向行駛，行經系爭交岔路口而左轉長安街
    時，與對向內側車道直行之系爭車輛發生碰撞，致原告受有
    腦震盪、頭臉部挫擦傷併多處撕裂傷（左眼瞼及眼眶部約2.
    0公分、1.0公分、1.0公分，顎部約3.0公分，下唇內側約1.
    5公分）及瘀青、胸腹部挫傷、疑似右下肺部肺挫傷、右側
    上肢肢體撕裂傷（約3.0公分、3.0公分）及四肢肢體多處挫
    擦傷併瘀青之傷勢乙情，有道路交通事故現場圖、調查報告
    表㈠、㈡、道路交通事故談話紀錄表、沙爾德聖保祿修女會醫
    療財團法人聖保祿醫院（下稱聖保祿醫院）診斷證明書、本
    院111年7月6日勘驗筆錄及行車紀錄器畫面光碟、現場監視
    錄影畫面光碟暨現場照片、傷勢照片等（見本院卷第16至17
    頁、第19至42頁、第55頁、第61至63頁、第69至74頁、第83
    頁、第119頁）在卷可稽，復為兩造所不爭執（見本院卷第1
    19頁），是此部分之事實，首堪認定。
　㈡按因故意或過失，不法侵害他人之權利者，負損害賠償責任
    。汽車、機車或其他非依軌道行駛之動力車輛，在使用中加
    損害於他人者，駕駛人應賠償因此所生之損害，民法第184
    條第1 項前段、第191 條之2 前段分別定有明文。又汽車行
    駛至交岔路口，其行進、轉彎，應依下列規定：七、轉彎車
    應讓直行車先行，道路交通安全規則第102條第1項第7款亦
    定有明文。被告雖以前詞置辯。然查，系爭交通事故發生時
    ，天候雖然為雨，然視距良好，復參以系爭車輛為亮藍色，
    原告之安全帽亦為白色，且系爭交岔路口旁亦有一燈火通明
    之便利商店等節，有道路交通事故現場圖、道路交通事故調
    查報告表㈠及現場照片等（見本院卷第22、24頁、第61至62
    頁）附卷可憑，是依現場之客觀環境觀之，並無被告所辯無
    法判斷對向是否有來車之情；再參酌本院勘驗行車紀錄器畫
    面結果略以：於影片時間00：50秒許，肇事車輛行經系爭交
    岔路口前，影片中傳來開啟方向燈之聲音，後於影片時間00
    ：53秒許，肇事車輛開始進行左轉，此時系爭車輛已出現在
    畫面中，而自對向之內側車道駛來，然系爭車輛並未開啟車
    燈，而肇事車輛仍持續左轉，嗣於影片時間00：55秒許，兩
    車發生碰撞乙情，有本院上開勘驗筆錄及行車記錄器畫面光
    碟、現場監視錄影畫面光碟附卷可證，足見被告駕駛肇事車
    輛行經系爭交岔路口而進行左轉時，若確有注意對向之來車
    者，早已可發現系爭車輛自對向之內側車道而來，益徵被告
    駕駛肇事車輛行經系爭交岔路口時，疏未禮讓直行車逕自左
    轉而與系爭車輛發生碰撞，自有過失。
　㈢另汽車行駛時，駕駛人應注意車前狀況，並隨時採取必要之
    安全措施，道路交通安全規則第94條第3項亦定有明文。查
    ，肇事車輛行經系爭交岔路口前，有先開啟方向燈以示欲進
    行左轉，後肇事車輛於系爭交岔路口進行左轉時，原告未減
    速而仍繼續直行進入系爭交岔路口，兩車嗣後發生碰撞乙情
    ，有本院上開勘驗筆錄在卷可查，揆諸上開規定，堪認原告
    騎乘系爭車輛亦有疏未注意車前狀況之過失，致釀成本件交
    通事故，是原告就系爭交通事故亦與有過失。
　㈣本院考量兩造上開各自違反注意義務之情節、兩車撞擊之位
    置及迴避事故發生之可能性後，認被告應負70％之過失責任
    ，原告則應負30％之與有過失責任。從而，被告駕駛行為確
    有過失，且其過失行為與原告所受損害具有相當因果關係，
    是被告應負損害賠償之責。
　㈤損害賠償數額：
　⒈醫療費用2,071元部分：
　　原告主張其因被告之過失傷害行為，支出醫療費用共2,071
    元等語（見本院卷第118頁背面），業據其提出聖保祿醫院
    費用收據（見本院卷第9至10頁）為憑。而被告雖辯稱：109
    年12月17日之診斷證明書260元為非必要之支出等語（見本
    院卷第118頁背面），然本院考量原告於系爭交通事故發生
    即109年12月10日至聖保祿醫院急診就醫，當日經手術縫合
    後離院，醫囑記載宜門診追蹤治療，後原告分別於同年月15
    日、17日依醫囑回診檢查、治療，並付費聲請同年月17日之
    診斷證明書乙情，有前開診斷證明書及醫療收據附卷可稽，
    足見原告上開支出之醫療費用確係因系爭交通事故而支出，
    且該診斷證明書亦經本院酌採為認定本件被告賠償責任之依
    據（如後述精神慰撫金考量之傷勢嚴重程度及復原狀況），
    原告復非每次就醫即付費請領診斷證明書等為不必要之支出
    ，是本院衡量上情後，認前開醫療費用2,071元均係原告因
    被告上揭過失傷害行為，為受治療及主張權利而有支出之必
    要，則原告此部分對被告之請求，當足採取。
　⒉交通費用2,180元部分：
　　原告主張因前開傷勢而分別於109年12月15日、17日，自桃
    園市大溪區之住處至聖保祿醫院回診治療乙節，有聖保祿醫
    院診斷證明書及醫療費用收據（見本院卷第9至10頁、第16
    至17頁）在卷可佐；又參以原告上開所受之傷勢有腦震盪等
    ，是原告無法自行駕車或搭乘大眾交通工具就醫，而需由親
    友接送前往就醫，尚非無據。惟親屬接送所付出之勞力並非
    不能評價為金錢，自不能加惠於加害人，故原告主張受有交
    通費用之損害，應屬有據。而原告雖主張就醫回診單趟545
    元，共回診2次而受有2,180元之相當計程車費用之損害等語
    （見本院卷第111頁背面、第118頁背面），並提出計程車車
    資計算網路資料（見本院卷第113頁）為證。惟查，原告係
    搭乘親友之車輛就醫，且無證據顯示親友係以從事計程車等
    運輸為業，而計程車車資除油費、耗材等費用外，尚有營利
    計算之考量，原告並無實際支出計程車之費用，自難全以計
    程車之車資採為原告所受之交通費用損害，本院審酌親友接
    送所付出之油費、耗材、時間等一切相關成本費用後，認應
    以計程車車資之半價（計算式：545×0.5＝273，小數點後四
    捨五入）作為原告交通費用損害之計算基準方適宜，故原告
    主張因系爭交通事故2次就診而支出1,092元（計算式：273×
    2×2＝1,092），此部分應為有理由。逾此部分，則無理由，
    應予駁回。
　⒊不能工作損失部分：
　⑴原告於系爭交通事故前任職在翰承企業社，負責車輛維修工
    作乙情，有任職證明（見本院卷第54頁）在卷可參。而其主
    張因前開傷勢而自109年12月10日起至同年月24日止，共需
    休養15日等語（見本院卷第111頁背面），然為被告以上詞
    所否認。經查，原告於109年12月10日即至聖保祿醫院急診
    就醫，當日經手術縫合後離院，醫囑記載宜休養3天，宜門
    診追蹤治療，後原告分別於同年月15日、17日依醫囑回診檢
    查、治療，嗣原告因系爭交通事故確有向翰承企業社請假而
    在家休養等情，有上開聖保祿醫院診斷證明書及任職證明在
    卷可憑，本院考量原告所受之傷勢為腦震盪及肢體多處擦挫
    傷，右手亦因傷口而有接受縫合手術（見本院卷第38頁），
    而其工作內容又為需要手部施力之車輛維修工作，是原告主
    張因上開傷勢而需休養15日，尚非無據。而被告復未提出其
    他事證以供本院審酌，則被告上開所辯，應屬無據，不足採
    納。
　⑵原告於系爭交通事故前，係在翰承企業社任職，負責車輛維
    修工作，每日薪資為3,500元乙節，有前開任職證明（見本
    院卷第54頁）附卷可參，而原告以日薪3,000元作為其不能
    工作損失之計算基準，並無不利被告之處，是原告請求因系
    爭交通事故不能工作之損失45,000元（計算式：3,000×15＝4
    5,000），洵屬有據，應予准許。
　⒋系爭車輛之修繕費用部分：
　　負損害賠償責任者，除法律另有規定或契約另有訂定外，應
    回復他方損害發生前之原狀，且債權人得請求支付回復原狀
    所必要之費用，以代回復原狀，民法第213 條第1 、3 項定
    有明文。又物被毀損者，被害人除得依民法第196 條行使權
    利外，亦得依第213 條第3 項請求支付回復原狀所必要之費
    用，最高法院107 年度台上字第1618號民事判決參照。債權
    人所得請求者既為回復原狀之必要費用，倘以修復費用為估
    定其回復原狀費用之標準，則修理材料以新品換舊品時，即
    應予折舊，最高法院96年度台上字第854號民事判決參照。
    另依行政院所頒之固定資產耐用年數表及固定資產折舊率表
    之規定，機車、電動機車及其他折舊年限為3 年，依定率遞
    減折舊率為1000分之536 ，且其最後1 年之折舊額，加歷年
    折舊累計額，其總和不得超過該資產成本原額之9/10。經查
    ，系爭車輛修理費用總計為33,550元乙情，有估價單（見本
    院卷第8頁）在卷可稽，惟零件費用既係以舊換新，即應計
    算折舊。而系爭車輛出廠日為97年11月，有行車執照及公路
    監理電子閘門資料（見本院卷第18頁，個資卷）在卷可稽，
    迄本件車禍發生時即109年12月10日，使用已逾3年期間，又
    原告提出之估價單上並未分列工資及零件費用，經本院詢問
    後，原告亦同意均以零件計算折舊之費用（見本院卷第118
    頁背面），則系爭車輛回復原狀費用應為3,355元（計算式
    ：33,550×0.1＝3,355）。再余圓珠業將上開債權讓與原告乙
    情，亦有債權讓與證明書（見本院卷第53頁）在卷可參。從
    而，原告在3,355元之範圍內請求被告給付，於法有據，應
    予准許。逾此部份，則無理由，應予駁回。
　⒌精神慰撫金部分：
　　按不法侵害他人之身體、健康、名譽、自由、信用、隱私、
    貞操，或不法侵害其他人格法益而情節重大者，被害人雖非
    財產上之損害，亦得請求賠償相當之金額，亦為民法第第19
    5 條第1 項前段明定。又慰撫金之多寡，應斟酌雙方之身份
    、地位、資力與加害程度，及其他各種情形核定相當之數額
    ，該金額是否相當，自應依實際加害情形與被害人所受之痛
    苦及雙方之身份、地位、經濟狀況等關係決定之（最高法院
    96年度台上字第513號判決意旨參照）。經查，被告因前開
    過失行為致原告受有上開傷害，則原告受有身體及精神痛苦
    ，堪可認定，是原告依上開規定請求被告賠償慰撫金，自屬
    有據。本院審酌被告上開之過失情節、現場撞擊之情況及原
    告所受傷勢程度（見本院卷第16至17頁、第25至27頁、第29
    至35頁、第37至38頁、第41頁），兼衡兩造之智識程度及經
    濟狀況（見本院個資卷）等一切情狀，認原告請求被告賠償
    精神慰撫金33,974元為適當，應予准許。　　
　⒍綜上，原告因本件侵權行為得請求被告賠償之金額為85,492
    元（計算式：2,071＋1,092＋45,000＋3,355＋33,974＝85,492）
    。　
  ㈥按損害之發生或擴大，被害人與有過失者，法院得減輕賠償
    金額，民法第217 條第1 項定有明文。經查，原告因系爭交
    通事故受有85,492元之損害等情，業經本院認定如上，而被
    告就系爭事故應負70％過失責任，原告應負30％與有過失責任
    已見前述。準此，依過失比例計算，被告應賠償原告損害金
    額為59,844元（計算式：85,492 ×70％＝59,844，小數點後四
    捨五入）。　
四、綜上所述，原告依民法侵權行為及債權讓與之法律關係，請
    求被告給付59,844元，為有理由，應予准許。逾此部分，則
    無理由，應予駁回。
五、本件原告勝訴部分，係依民事訴訟法第436 條之8適用小額
    訴訟程序所為被告敗訴之判決，爰依同法第436條之20之規
    定，依職權宣告假執行。另原告敗訴部分，假執行之聲請駁
    回。
六、訴訟費用負擔之依據：民事訴訟法第79條，並依同法第436
    條之19第1 項規定，確定訴訟費用額為原告繳納之裁判費1,
    000元，並諭知如主文第3項所示。至原告減縮部分之訴訟費
    用880元，因係原告減縮訴之聲明而生，自應由其自行負擔
    。　　
中　　華　　民　　國　　111 　年　　7 　　月　　22　　日
                  桃園簡易庭  法  官  顏嘉漢
以上為正本係照原本作成。
如不服本判決，應於送達後20日內，向本院提出上訴狀並表明上
訴理由，如於本判決宣示後送達前提起上訴者，應於判決送達後
20日內補提上訴理由書（須附繕本）。
如委任律師提起上訴者，應一併繳納上訴審裁判費。   
中　　華　　民　　國　　111 　年　　7 　　月　　22　　日
                              書記官  楊上毅
附錄：
一、民事訴訟法第436條之24第2項：
    對於小額程序之第一審裁判上訴或抗告，非以其違背法令為
    理由，不得為之。
二、民事訴訟法第436條之25：
    上訴狀內應記載上訴理由，表明下列各款事項：
    (一)原判決所違背之法令及其具體內容。
    (二)依訴訟資料可認為原判決有違背法令之具體事實。
三、民事訴訟法第471條第1項：（依同法第436條之32第2項規定
    於小額事件之上訴程序準用之）
    上訴狀內未表明上訴理由者，上訴人應於提起上訴後20日內
    ，提出理由書於原第二審法院；未提出者，毌庸命其補正，
    由原第二審法院以裁定駁回之。